【裁判字號】    90,竹北交簡附民,2
【裁判日期】    900725
【裁判案由】    損害賠償
【裁判全文】
臺灣新竹地方法院刑事附帶民事判決
    原      告  乙○○
    被      告  甲○○
右當事人間請求損害賠償事件，本院判決如左：
    主      文
被告應給付原告新台幣貳拾壹萬柒仟貳佰捌拾捌元，及自民國九十年三月二十日起至
清償日止，按年息百分之五計算之利息。
原告其餘之訴駁回。
本判決原告勝訴部分，於原告以新臺幣柒萬貳仟元供擔保後，得假執行。
原告其餘假執行之聲請駁回。
    事實及理由
一、原告之聲明：
    （一）被告應給付原告新台幣（下同）四十二萬七千八百九十五元，及自起訴狀
          繕本送達之翌日起至清償日止，按年息百分之五計算之利息。
    （二）前項請求，原告願供擔保，請准宣告假執行。
二、事實摘要：
    原告主張被告於民國八十九年八月十九日上午八時二十五分許，駕駛車號Ｖ七－
    四一三一號自用小貨車，沿聯合報渡假中心往湖口方向之未劃標線道路行駛，行
    經新竹縣湖口鄉湖口村羊喜窩二十三鄰三十六之一號亞合工業股份有限公司廠房
    旁時，本應注意汽車除行駛於單行道或指定行駛於左側車道外，在未劃標線之道
    路，應靠右行駛。但遇有特殊情況必須行駛左側道路時，除應減速慢行外，並注
    意前方來車及行人；且行近工廠，應減速慢行，作隨時停車之準備。而依當時情
    形，又無不能注意之情形，竟疏於注意，於行經上開路段未減速慢行，致撞及在
    該處欲穿越道路之原告，使原告受有左側橈骨遠端骨折之傷害，總計花費醫療費
    用三萬零八百九十五元，及自八十九年八月二十三日至九十年二月底止，六個月
    無法工作，按每月收入四萬九千五百元計算，共計損失二十九萬七千元，另原告
    左側橈骨骨折，迄今未癒，精神上受有莫大痛苦，為此，依民法第一百八十四條
    第一項前段、第一百九十五條第一項前段等規定，請求被告賠償上開財產上損害
    三十二萬七千八百九十五元及精神慰撫金十萬元，共計四十二萬七千八百九十五
    元，及自起訴狀繕本送達之翌日起至清償日止，按年息百分之五計算之利息；被
    告則以確有駕車行經上開地點，且有看到原告蹲在路旁打行動電話，但原告打完
    電話，突然起身橫越馬路，因煞車不及而肇致事故等語，作為抗辯，求為判決駁
    回原告之訴。
三、法院之判斷：
    （一）按附帶民事訴訟之判決，應以刑事訴訟判決所認定之事實為據。刑事訴訟
          法第五百條前段定有明文。本件被告過失傷害原告之犯行，已經本院同時
          以九十年度竹北交簡字第三五號逕行簡易判決，判處被告拘役伍拾伍日，
          如易科罰金以佰元折算壹日在案，是原告主張被告有過失不法侵害之行
          為，應堪採信。
    （二）按因故意或過失不法侵害他人之權利者，負損害賠償責任，民法第一百八
          十四條第一項前段定有明文；又依同法第一百九十三條第一項之規定，不
          法侵害他人之身體或健康者，對於被害人因此喪失或減少勞動能力，或增
          加生活上之需要時，應負損害賠償責任；另不法侵害他人之身體者，被害
          人雖非財產上之損害，亦得請求賠償相當之金額，同法第一百九十五條第
          一項亦定有明文，本件原告因被告過失不法之侵害行為，而受有左側橈骨
          遠端骨折之傷害，此有怡仁醫院診斷證明書在卷可佐，則依上開規定，被
          告自應負損害賠償責任，惟應審究者，乃原告請求之賠償金額，是否應予
          准許，茲述之如下：
     (1)原告主張其受傷後，共支出醫療費用三萬零八百九十五元，固據其提出
            怡仁醫院醫療費用收據影本四份為證，經核其受傷之時間與傷勢，足認
            上開醫療單據，確為其醫療之必需費用，惟上開醫療單據自負額部分為
            九千二百八十八元，其餘為健保給付，依全民健康保險法第八十二條規
            「保險對象因汽車交通事故，經本保險提供醫療給付者，本保險之保險
            人，得向強制汽車責任保險之保險人代位請求該項給付。」此項規定為
            法定代位權之規定，中央健康保險局如已經給付醫療費用當然得代位原
            告向被告強制汽車責任保險之保險人代位請求該項給付，原告自不得再
            向被告請求，準此，原告此部分之請求，應以九千二百八十八元為限，
            逾此範圍之請求，不應准許。
          (2)原告主張其受傷後，自八十九年八月二十三至九十年二月底止，六個月
            無法工作，按每月收入四萬九千五百元計算，共計損失二十九萬七千元
            ，固據其提出八十九年七月份薪資袋影本為證，惟原告自承其從事駕車
            送貨之工作，且經本院向怡仁醫院函查覆稱，依據被告病歷、Ｘ光及病
           人健康狀況約需三至四個月時間，始得駕車送貨等語，此有該院九十年
            六月十四日怡業一字第九○○○六一四○四號函在卷可參，雖原告提出
            忠雄工業有限公司出具給予原告六個月療養期間留職停薪之證明書，然
            負責診斷治療之專業醫院，既認為原告僅需三至四個月既可恢復駕車送
            貨之工作，自應認原告實際因受傷無法工作之期間以四個月計算為適當
            ，又原告自認其受傷前日薪為一千元，基本月薪三萬元，再加責任津貼
            二千元，共計三萬二千元，至於全勤獎金、加班與績效獎金等，因目前
            不景氣所以不一定有等語（見本院九十年七月十一日言詞辯論筆錄），
            準此，原告無法工作之損失，應以每月三萬二千元計算較為合理，是原
            告此部分之請求，於十二萬八千元（即三萬二千元乘四個月）之範圍內
            ，為有理由，逾此部分之請求，不應准許。
          (3)非財產上損害之賠償，兼有私法上制裁、填補精神上損害及慰撫痛苦等
            機能，是其數額如何始為相當，自得由法院斟酌雙方身分資力與加害程
            度，及其他各種情形核定相當之數額決定之，最高法院十九年上字第一
            六一三號、五十一年臺上字第二二三號等判例意旨可資參照；爰審酌原
            告在公司負責駕車送貨，月薪收入約三萬餘元，被告為養豬戶，為載運
            餿水而行經肇事路段，又因道路右側停放車輛，於行駛道路左側時，疏
            未注意減速慢行，並注意行人而肇事，及原告受有左側橈骨遠端骨折之
            傷害等一切情狀，認原告關於非財產上損害之請求，應以八萬元為適當
            ，逾此數額之非財產上損害之請求為無理由。
    （三）綜上所述，原告本於侵權行為之法律關係，請求被告償付損害，於二十一
          萬七千二百八十八元（即9288＋128000＋80000＝217288）範圍內，為有
          理由，又原告以起訴狀繕本送達代替催告，就上開數額請求被告給付自起
          訴狀繕本送達（於九十年三月十九日送達，有送達證書附卷足稽）翌日起
          至清償日止，按法定利率核算利息，自屬正當，且合於民法第二百三十三
          條第一項前段規定，應併予准許。原告逾上開數額之請求，為無理由，應
          予駁回。
    （四）又原告陳明願供擔保請准宣告假執行，於其勝訴部分，核無不合，爰酌定
          相當擔保金額准許之，至於敗訴部分，其假執行之聲請亦失所附麗，不應
          准許，併予駁回。
據上論結，本件原告之訴為一部有理由、一部無理由，應依刑事訴訟法第四百九十一
條第十款，民事訴訟法第三百九十條第二項，判決如主文。
中      華      民      國    九十      年      七      月    二十五    日
                                  臺灣新竹地方法院竹北簡易庭
                                      法  官 彭政章
如不服本判決，應於送達後十日內，向本院提出上訴狀並表明上訴理由，如於本判決
宣示後送達前提起上訴者，應於判決送達後十日內補提上訴理由書（須附繕本）。
右正本係照原本作成。
                                      書記官 樂嘉威
中      華      民      國    九十      年      七      月    二十五    日


司法院資訊處製作；財團法人民間司法改革基金會備份。
